【裁判字號】    97,易緝,515
【裁判日期】    971230
【裁判案由】    詐欺等
【裁判全文】
臺灣臺中地方法院刑事判決             97年度易緝字第515號
公  訴  人  臺灣臺中地方法院檢察署檢察官
被      告  甲○○
上被告因詐欺等案件，經檢察官提起公訴（九十一年度偵字第一
一０一三號），被告於本院行準備程序時就被訴事實為有罪之陳
述，本院合議庭裁定由受命法官獨任行簡式審判程序，判決如下
：
   主 文
甲○○共同行使偽造私文書，足以生損害於他人，累犯，處有期
徒刑陸月，如易科罰金，以銀元參佰元即新台幣玖佰元折算壹日
。附表（二）編號一至三所示內容之在職證明書上長融國際企業
股份有限公司之印文各壹枚、戊○○之印文各壹枚；附表（三）
編號一至三所示內容之員工薪資明細表上偽造之長融國際企業股
份有限公司之印文；偽刻之長融國際企業股份有限公司印章、戊○○之印章各壹枚、丙○○之識別證壹枚、丁○○之名片參紙、
郭玲之名片肆紙均沒收。
    事  實
一、甲○○曾於民國（下同）八十七年十月十九日因妨害公務案
    件經台灣士林地方法院判處有期徒刑四月確定，於八十八年
    十二月十一日執行完畢，竟不知悔改，明知康健良（業經檢
    察官提起公訴）所交付之丁○○、丙○○、郭玲（業經台
    灣高等法院台中分院判處有期徒刑三月，緩刑二年確定）之
    各類所得扣繳暨免扣繳憑單（下稱扣繳憑單）影本、丙○○
    之員工識別證均係康健良於民國（下同）九十一年六月三日
    前之數日所偽造，康健良所交付之長融國際企業股份有限公
    司（以下簡稱長融公司）之公司章及負責人戊○○之私章均
    係康健良於九十一年六月三日前之數日利用不知情之刻印人
    員所偽刻；明知丁○○等三人之在職證明書、員工薪資表影
    本，亦係康健良於九十一年六月三日前之數日分別蓋用前開
    偽刻之公司大小章在附表所示內容之在職證明書、員工薪資
    表上，而偽造丁○○、郭玲、丙○○三人分別在長融公司
    以附表二所示之職務服務任職之在職證明書、員工薪資表影
    本；康健良所交付之丁○○、郭玲之名片上之記載並不真
    實。丁○○、丙○○、郭玲實際上均非長融國際企業股份
    有限公司之員工。然因每辦成一件貸款，康健良、甲○○可
    向借款人取得借款金額百分之三十之代辦費，竟與林杏真（
    業經台灣高等法院台中分院判處有期徒刑七月，緩刑三年確
    定）、康健良，分別各與郭玲、丁○○、丙○○基於行使
    偽造私文書及特種文書、偽造印文及詐欺取財之犯意聯絡，
    於九十一年六月三日下午一時許，由林杏真持康健良所偽刻
    之長融公司之公司章、前開公司負責人戊○○之私章及偽造
    之郭玲、丁○○、丙○○之扣繳憑單、服務證明書、員工
    薪資明細表影本，甲○○持郭玲擔任前開公司業務主任之
    名片、丁○○擔任該公司總務經理之名片、丙○○擔任該公
    司會計之服務證，與甲○○、郭玲、丁○○、丙○○相約
    在台中市○○區○○路二段五十五號台新國際商業銀行（以
    下簡稱台新銀行）樓下，由甲○○將前開識別證及名片交付
    予丙○○、郭玲、丁○○三人（丙○○僅有識別證，無名
    片，其餘二人僅有名片，無識別證），林杏真則將前開偽造
    之扣繳憑單、服務證明書、員工薪資明細表影本各交付予丙○○、郭玲、丁○○，並教導三人熟記其所任之職務，提
    出於台新銀行之承辦人員鄒俊賢，據以行使該偽造之扣繳憑
    單及在職證明書、員工薪資明細表影本，持向該合作社辦理
    免保人消費性貸款新台幣（下同）二十至三十萬元不等（郭
    玲為二十萬元，其餘二人為三十萬元），足生損害於長融
    公司、該公司負責人戊○○、台新銀行放款審核之正確性，
    由於前開承辦人員發現有異，致未能得逞，並由該員報警處
    理，經警於九十一年六月三日下午三時三十分許，在前開銀
    行位於台中市○○區○○路二段五十五號之營業處所查獲林
    杏真、甲○○、丁○○、郭玲、丙○○，並扣得已交付予
    銀行之扣繳憑單、服務證明書、薪資明細表影本、申請書影
    本各三件，且扣得未交付予銀行之偽刻之公司章及負責人私
    章、識別證一只、名片七張。
二、案經臺台中市警察局第五分局報請臺灣臺中地方法院檢察署
    檢察官偵查起訴。
    理  由
一、上揭事實業據被告於偵審中坦承不諱，核與證人鄒俊賢、張
    國鼎、劉順發到庭結證情節相符，並有台中市警察局第五分
    局扣押筆錄一紙附卷及前開名片共七張、識別證一張扣案可
    憑，且有台新銀行提供偽造之扣繳憑單、在職證明書、薪資
    明細表及台新銀行信用貸款類產品申請書影本各三件附卷可
    憑，堪信被告自白與事實相符，本案事證明確，被告犯行洵
    堪認定。
二、查被告行為後，九十四年二月二日修正公布之刑法條文已自
    九十五年七月一日起施行，其中與上開犯行有關之刑法第二
    條、第二十八條、第三十三條第五款、第四十七條、第四十
    一條第一項、第五十五條、第六十七條均已修正，另刑法施
    行法增訂之第一條之一亦於九十五年六月十四日公布，並自
    同年月十六日起施行。按「行為後法律有變更者，適用行為
    時之法律，但行為後之法律有利於行為人者，適用最有利於
    行為人之法律」，修正後刑法第二條第一項定有明文。此條
    規定係規範行為後法律變更所生新舊法律比較適用之準據法
    ，本身尚無新舊法比較之問題，於新法施行後，應一律適用
    新法第二條第一項之規定，為「從舊從輕」之比較。另刑法
    第二十八條、第四十七條、第五十五條關於共犯、累犯及想
    像競合犯之規定雖有文字更動，刑法施行法亦增列第一條之
    一之規定，然於本案具體適用結果，前揭條文之變更並無有
    利、不利被告之情形，自應逕依裁判時法即修正後刑法第二
    十八條、第四十七條第一項、第五十五條及刑法施行法第一
    條之一之規定論處（最高法院九十五年十一月七日九十五年
    第二十一次刑事庭會議決議參照），先予敘明。再按本次法
    律變更，比較時應就罪刑有關之共犯、未遂犯、想像競合犯
    、牽連犯、連續犯、結合犯，以及累犯加重、自首減輕暨其
    他法定加減原因（如身分加減）與加減例等一切情形，綜其
    全部罪刑之結果而為比較（最高法院九十五年五月二十三日
    九十五年度第八次刑庭會議決議參照）。茲就本件新舊法比
    較結果說明如下：
（一）關於罰金刑最低額之問題，被告所犯罪名係刑法第三百三
      十九條第三項、第一項之詐欺取財未遂罪部分及刑法第二
      百十六條、第二百十二條之行使偽造特種文書部分，法定
      刑中有科處罰金之規定。修正前刑法第三十三條第五款規
      定罰金為一元以上，修正後刑法第三十三條第五款則將罰
      金規定係新臺幣一千元以上，以百元計算之。經比較新舊
      法之結果，應以舊法較有利於被告。
（二）又修正前刑法第四十一條第一項前段規定：「犯最重本刑
      為五年以下有期徒刑以下之刑之罪，而受六個月以下有期
      徒刑或拘役之宣告，因身體、教育、職業、家庭之關係或
      其他正當事由，執行顯有困難者，得以一元以上三元以下
      折算一日，易科罰金。」再被告行為時之易科罰金折算標
      準，修正前罰金罰鍰提高標準條例第二條（現已刪除）規
      定，就其原定數額提高為一百倍折算一日。則本件被告行
      為時之易科罰金折算標準，如以銀元三百元折算一日，經
      折算為新臺幣後，應以新臺幣九百元折算為一日。惟修正
      後刑法第四十一條第一項前段則規定：「犯最重本刑為五
      年以下有期徒刑以下之刑之罪，而受六個月以下有期徒刑
      或拘役之宣告者，得以新臺幣一千元、二千元或三千元折
      算一日，易科罰金。」被告所犯係得易科罰金之罪，經比
      較修正前後之易科罰金折算標準，以修正前之規定較有利
      於被告。
（三）刑法修正後牽連犯之規定業經刪除，依修正前之規定，被
      告所犯如理由欄第三項所述各罪間有方法結果之牽連關係
      者，均應論以一罪，依修正後之規定，則應分論併罰，就
      此部分修正前之規定顯有利於被告。
（四）另被告係詐欺取財罪之未遂犯，仍有適用刑法第二十五條
      第二項減輕其刑規定之餘地（詳如後述）。而累犯，則有
      適用刑法第四十七條加重之餘地，法定本刑中關於科處罰
      金刑之加重及減輕，依修正後刑法第六十七條規定，其最
      高度及最低度同加減之，而修正前刑法第六十八條所定，
      僅加減其最高度，經比較新舊法之結果，就罰金減輕其刑
      部分以新法對於被告較為有利。就罰金加重其刑部分，以
      舊法對被告較有利。
  綜上，整體綜合比較法定罰金刑下限、牽連犯之規定及罰金刑
  加重、減輕等規定於修法前、後之差異，仍以修正前之規定較
  有利於被告，依刑法第二條第一項前段之規定，應一體適用修
  正前刑法之相關規定予以處斷。至於易刑處分部分，易科罰金
  之折算標準並不包括在上開最高法院刑事庭會議決議之「綜其
  全部罪刑之結果而為比較」之範圍，應逕依刑法第二條第一項
  之規定，就易科罰金折算標準部分適用修正前刑法第四十一條
  第一項前段之規定（最高法院九十六年度台非字第八五號刑事
  判決、臺灣高等法院暨所屬法院九十五年法律座談會刑事類第
  三號、第六號法律問題研討結果參照），附此敘明。
三、查各類所得扣繳暨免扣繳憑單係所得稅扣繳義務人依所得稅
    法第八十九條第三項或同法第九十二條規定所填發，旨在使
    稅捐稽徵機關蒐集及掌握課稅資料，以利稅捐稽徵，亦即員
    工薪資所得扣繳暨免扣繳憑單，係證明全年度支付員工薪資
    及代為扣繳綜合所得稅之情形，為徵、繳雙方課徵與申報綜
    合所得稅之依據，另薪資表、薪津明細單係列載員工當月所
    支領之薪資，均屬刑法上第二百十條所指之私文書。至在職
    證明書性質上雖亦屬私文書之一種，然其作用係在證明服務
    之公司及其職位為何，與刑法第二百十二條所稱「關於能力
    服務之證書」相符，與識別證相同，均應屬刑法第二百十二
    條所指之特種文書。（在職證明係關於服務之證書，最高法
    院八十六年台上字第四八０一號判決參照），應論以刑法第
    二百十二條、第二百十六條、第二百十七條第一項之罪。公
    訴人均認係刑法第二百十五條之業務上登載不實文書，而論
    以刑法第二百十五條、第二百十六條之罪，容有誤會，起訴
    法條應予變更。被告丁○○、郭玲、丙○○等三人原不符
    辦理信用貸款之條件，被告竟意圖為自己不法所有，以行使
    偽造扣繳憑單及服務證明書、薪資明細表之詐騙方式申貸，
    自足以生損害於長融公司及長融公司之負責人及台新銀行審
    核貸款之正確性，是核被告甲○○所為，係犯刑法第二百十
    六條、第二百十條行使偽造私文書罪、同法第二百十六條、
    第二百十二條行使偽造特種文書罪、刑法第二百十七條第一
    項之偽造印文及同法第三百三十九條第三項、第一項詐欺取
    財未遂罪。就刑法第三百三十九條之詐欺取財罪部分係已實
    行詐欺犯行而不遂，為未遂犯，依既遂之刑減輕之。被告與
    康健良等共犯共謀利用不知情之刻印人員偽刻印章，為間接
    正犯。被告甲○○與康健良、同案被告林杏真分別與同案被
    告丁○○、郭玲、丙○○間，具有犯意之聯絡與行為之分
    擔，均為共同正犯。就偽造私文書部分，被告偽造印章、印
    文為偽造私文書之部分行為，均不另論罪。被告甲○○偽造
    私文書及特種文書之低度行為，應各為行使之高度行為所吸
    收均不另論罪。另被告偽造印章印文以偽造特種文書部分，
    因偽造印章印文之法定本刑重於偽造特種文書之法定本刑，
    自不得置刑法第二百十七條第一項於不顧，應認被告就偽造
    印章、印文以行使偽造特種文書之犯行係犯刑法第二百十六
    條、第二百十二條及刑法第二百十七條第一項之罪，被告甲○○同時地行使偽造私文書及行使偽造特種文書，係一行為
    觸犯數罪名，為想像競合犯，應從較重之行使偽造私文書罪
    論處。又被告甲○○所犯上開行使偽造私文書、偽造印章印
    文與詐欺取財未遂罪間，有方法、結果之牽連關係，為牽連
    犯，應從一重之行使偽造私文書罪處斷。查被告曾於八十七
    年十月十九日因妨害公務案件經台灣士林地方法院判處有期
    徒刑四月確定，於八十八年十二月十一日執行完畢，有台灣
    台中地方法院檢察署刑案資料查註紀錄表及台灣高等法院被
    告全國前案紀錄表各一紙附卷可憑，五年內再犯本件有期徒
    刑以上之罪，為累犯，依法加重其刑，以上刑之加重減輕，
    先加後減。按爰審酌被告甲○○為獲取傭金，竟行使偽造之
    文件以取信銀行，破壞金融交易秩序甚鉅，惡性非輕，惟念
    及被告甲○○並未因而取得利益，銀行亦未因而受有損失，
    被告犯後業經坦承犯行，態度良好等一切情狀，量處如主文
    所示之刑，並諭知易科罰金之折算標準。又被告上開犯罪時
    間雖在九十六年四月二十四日之前，惟被告於中華民國九十
    六年罪犯減刑條例施行前經通緝，迄至九十七年十二月二日
    經通獲到案，有台中市警察局第六分局通緝案件移送書一份
    在卷可憑，依法不得減刑，附此敘明。
四、如附表一所示內容之扣繳憑單影本、附表二所示之在職證明
    書影本、附表三所示之薪資明細表影本及台新銀行申請書三
    份，均已交付銀行而為行使，非屬被告等人所有，爰不諭知
    沒收；惟附表二在職證明書影本上偽造之長融公司之印文及
    偽造之負責人戊○○之印文，及附表二員工薪資明細表上偽
    造之長融公司之印文及共犯康健良所偽刻之前開公司之大、
    小章，不問屬於犯人與否，應依刑法第二百十九條之規定宣
    告沒收。扣案被告丁○○之名片三張；被告郭玲之名片四
    張；被告丙○○之識別證一枚均係共犯康健良所有供本案犯
    罪所用之物，爰依主刑附屬從刑之理，按修正前刑法第三十
    八條第一項第二款併予宣告沒收。
據上論斷，應依刑事訴訟法第二百七十三條之一第一項、第二百
九十九條第一項前段、第三百條，刑法第二條第一項前段、刑法
第二十八條、刑法第二百十條、刑法第二百十二條、刑法第二百
十六條、刑法第二百十七條第一項、刑法第三百三十九條第三項
、第一項、刑法第五十五條、刑法第二十五條第二項、刑法第四
十七條第一項、修正前刑法第五十五條前段、修正前刑法第四十
一條第一項前段、刑法第二百十九條、修正前刑法第三十八條第
一項第二款，刑法施行法第一之一條第一項、第二項前段，修正
前罰金罰鍰提高標準條例第二條，現行法規所定貨幣單位折算新
台幣條例第二條，判決如主文。
本案經檢察官乙○○到庭執行職務。
中    華    民    國    97    年    12    月    30    日
                      刑事第七庭        法  官 陳如玲
右正本證明與原本無異。
如不服本判決，應於送達後十日內向本院提出上訴狀 （須附繕本
） ，上訴於台灣高等法院台中分院。
                                        書記官 童淑芬
中    華    民    國    97    年    12    月    30    日
附錄論罪科刑法條
刑法第二百十六條
行使第二百十條至第二百十五條之文書者，依偽造、變造文書或登
載不實事項或使登載不實事項之規定處斷。
刑法第二百十條
偽造、變造私文書，足以生損害於公眾或他人者，處五年以下有期徒刑。
  附表（一）
┌──┬─────┬────┬────┬──┐
│編號│所得人姓名│給付總額│扣繳稅額│年度│
│    │          │        │        │    │
├──┼─────┼────┼────┼──┤
│ 一 │丁○○    │601400  │30070   │90  │
│    │          │        │        │    │
├──┼─────┼────┼────┼──┤
│ 二 │郭玲    │580900  │29045   │90  │
├──┼─────┼────┼────┼──┤
│ 三 │丙○○    │501040  │25052   │90  │
│    │          │        │        │    │
│    │          │        │        │    │
└──┴─────┴────┴────┴──┘
   附表（二）                                                                       │
┌──┬─────┬────┬───────────┐
│編號│在職人姓名│所任職位│印文數目              │
│    │          │        │                      │
├──┼─────┼────┼───────────┤
│ 一 │丁○○    │總務主任│公司、負責人各一枚    │
│    │          │        │                      │
│    │          │        │                      │
├──┼─────┼────┼───────────┤
│ 二 │郭玲    │業務主任│公司、負責人各一枚    │
│    │          │        │                      │
├──┼─────┼────┼───────────┤
│ 三 │丙○○    │會計出納│公司、負責人各一枚    │
│    │          │        │                      │
└──┴─────┴────┴───────────┘
 附表（三）
┌──┬─────┬────┬───────────┐
│編號│在職人姓名│月份數  │印文數目              │
│    │          │        │                      │
├──┼─────┼────┼───────────┤
│ 一 │丁○○    │十二個月│十二枚                │
│    │          │        │                      │
│    │          │        │                      │
├──┼─────┼────┼───────────┤
│ 二 │郭玲    │十一個月│十一枚                │
│    │          │        │                      │
├──┼─────┼────┼───────────┤
│ 三 │丙○○    │十二個月│十二枚                │
│    │          │        │                      │
└──┴─────┴────┴───────────┘


司法院資訊處製作；財團法人民間司法改革基金會備份。
